【裁判字號】    97,上訴,142
【裁判日期】    970129
【裁判案由】    證券交易法等
【裁判全文】
臺灣高等法院高雄分院刑事判決         97年度上訴字第142號
上  訴  人  臺灣高雄地方法院檢察署檢察官
被      告  甲○○
上列上訴人因偽造文書等案件，不服臺灣高雄地方法院96年度訴
字第3780號中華民國96年12月6 日第一審判決（起訴案號：臺灣
高雄地方法院檢察署95年度偵字第29565 號），提起上訴，本院
判決如下：
     主  文
上訴駁回。
     理  由
一、按上訴書狀應敘述具體理由；又第二審法院認為上訴書狀未
    敘述理由或上訴有刑事訴訟法第362 條前段之情形者，應以
    判決駁回之，同法第361 條第2 項、第367 條前段定有明文
    。而依法院辦理刑事訴訟案件應行注意事項第162 條規定：
    「……所稱具體理由，係指須就不服之判決為具體之指摘而
    言，如僅泛稱原判決認事用法不當或採證違法、判決不公等
    ，均非具體理由。……」另檢察官上訴若僅引用告訴人聲請
    上訴狀，無做任何補充，或無引用書狀，僅泛稱告訴人聲請
    上訴非全無理由者，因此時亦與檢察官未以自己之意見對原
    判決為具體之指摘，亦應認非具體理由，合先敘明。
二、經查，上訴人即檢察官雖於民國97年1 月7 日上訴期間屆滿
    （即97年1 月4 日）前提出上訴書狀，並具上訴理由書，然
    上訴理由係稱：「茲據告訴人郭良吉具狀請求上訴，意旨略
    以︰(一)鈞院以96年度訴字第3708號判決被告甲○○違反非證
    券商不得經營證券業務之規定，處有期徒刑4 月。惟被告甲
    ○○於94年8 月16日向告訴人郭良吉訛稱鶴耀公司於94年8
    月底要舉辦產品說明會，亟需50萬元購買產品零組件，要求
    郭良吉及其弟媳郭陳玉燕再投資50萬元，並謊稱伊（即甲○
    ○）全家已投資1000萬元，伊將擔任廠長兼公司副董事長云
    云，致告訴人陷於錯誤，而交付50萬元予甲○○。(二)同案共
    犯梁世雄於偵查中供稱其收訖郭良吉所交付之300 萬元等語
    ，然告訴人郭良吉總共投資350 萬元，其間相差50萬元。顯
    見被告向郭良吉、郭陳玉燕收取50萬元、向李崑森收取50萬
    元後，均未交給梁世雄，故被告甲○○應構成詐欺之罪嫌。
    (三)被告甲○○明知梁世雄於94年9 月間早已逃逸無蹤，竟仍
    於94年9 月底繼續招攬投資人，顯然是蓄意詐欺，因認鈞院
    以被告甲○○違反證券交易法判處有期徒刑4 月，量刑太輕
    ，請求上訴予以從重量刑等語。經核閱上開聲請人所述事項
    ，認其聲請上訴尚非顯無理由，爰附送原聲請狀提起上訴請
    求將原判決撤銷，更為適當合法之判決。」等語。依上開檢
    察官之上訴理由觀之，檢察官顯係引用告訴人之請求上訴狀
    所記載之內容，而並未以自己之意見對原審判決有何具體之
    指摘，參諸上開說明，已難認檢察官上訴已附具體理由。
三、再查，本案偵查中告訴人雖具狀認被告與原審共同被告梁世
    雄、陳叔賡、梁鶴耀、王學城、梁絮婷等人係共同犯刑法第
    339 條第1 項詐欺罪及同法第342 條第1 項背信罪，惟檢察
    官偵查終結後認被告所為係違法證券交易法第44條第1 項規
    定，應依同法第175 條罪嫌論處，並就被告被訴刑法第339
    條第1 項詐欺罪及同法第342 條第1 項背信罪嫌部分，認其
    罪嫌不足，因與被起訴部分有牽連犯之裁判上一罪關係，而
    不另為不起訴處分，此有起訴書附卷可憑。原審審理時，被
    告就被訴事實為有罪之陳述，原審聽取檢察官及被告之意見
    後，乃裁定進行簡式審判程序，並就被告上開被訴違反證券
    交易法罪名部分進行審理，於就被告之科刑範圍請當事人表
    示意見時，檢察官亦答稱：刑度部分沒有意見，但認為不宜
    緩刑，請依法判決等語（見原審96年11月22日審判程序筆錄
    ）。原審乃依起訴罪名判處被告有期徒刑4 月，因適用中華
    民國九十六年罪犯減刑條例，並減為有期徒刑2 月，及諭知
    易科罰金之折算標準，原審並於判決理由中說明不宜為緩刑
    宣告之理由，此亦有原審卷宗及判決書可稽。從而檢察官僅
    引用告訴人請求上訴狀所述之上開內容，認告訴人聲請上訴
    非顯無理由，而未進一步說明告訴人聲請上訴狀所載之上開
    已為檢察官起訴及蒞庭論告時不採之事由，原審判決亦未採
    認有何違誤之理由，難認檢察官之上訴係上開法條所規定之
    具體理由，亦即檢察官上訴並未具體敘述原審判決有何違背
    法令之處，其上訴即不合法律上之程式。
四、再上訴不合法律上之程式之情形，雖依刑事訴訟法第367 條
    但書規定：「但其情形可以補正而未經原審法院命其補正者
    ，審判長應定期先命補正。」，惟該條但書規定係指上訴書
    狀未敘述理由，原審未命補提理由書狀之情形。換言之，應
    認僅於被告或檢察官上訴未敘述理由時，原審法院可命其補
    正，而未經原審法院命其補正，第二審法院審判長始應定期
    間先命補正，苟被告或檢察官提起上訴時，上訴書狀已載理
    由者，即不適用。茲檢察官上訴書狀敘述之上訴理由是否具
    體，既非原審法院可命補正之事項，即毋庸先命補正。從而
    ，上訴人即檢察官之上訴理由書狀未敘述具體理由，且於上
    訴期間屆滿後之20日內（即97年1 月28日以前），亦未補提
    上訴具體理由，依上開規定，顯屬違背法律上之程式，應由
    本院依同法第367 條前段、第372 條規定，不經言詞辯論判
    決如主文。
中    華    民    國    97    年    1     月    29    日
                  刑事第七庭    審判長法  官  莊飛宗
                                      法  官  孫啟強
                                      法  官  邱明弘
以上正本證明與原本無異。
不得上訴。
中    華    民    國    97    年    1     月    29    日
                                      書記官  曾允志


司法院資訊處製作；財團法人民間司法改革基金會備份。
